【裁判字號】    95,聲簡再,7
【裁判日期】    951120
【裁判案由】    聲請再審
【裁判全文】
臺灣嘉義地方法院刑事裁定             95年度聲簡再字第7號
聲  請  人
即受判決人  甲○○
上列聲請人即受判決人因竊佔案件，對於本院中華民國95年9月2
6日合議庭第2審確定判決（95年度簡上字第142號），聲請再審
，本院裁定如下：
    主  文
再審之聲請駁回。
    理  由
一、聲請意旨詳如附件（聲請狀，證物省略不附）所載。
二、(1)按刑事訴訟法第413條第1項第6款所謂確實之新證據，固
    非以絕對不須經過調查程序為條件，但必須可認為確實足以
    動搖原確定判決而為受判決人有利之判決者為限，倘受判決
    人因對有利之主張為原審所不採，事後提出證明，以圖證實
    在原審前所為有利之主張為真實，據以聲請再審，該項證據
    既非判決後所發見，顯難憑以聲請再審（最高法院50年台抗
    字第104號判例參照）。另按所謂「確實之新證據」，係指
    就該新證據之本身作形式上觀察，毋須經調查程序，顯然可
    認為足以動搖原確定之判決（最高法院40年臺抗字第2號判
    例意旨參照）。如係聲請傳訊證人，或係他人事後追述當時
    見聞之空洞言詞，或係事後任意由他人出具1張證明書證明
    受判決人以前所為有利之主張係屬實在，而不足以推翻原確
    定判決所憑之證據者，均非上開所謂「確實之新證據」（參
    照最高法院41年臺抗字第1號、33年抗字第70號、49年臺抗
    字第72號判例意旨參照）。又所謂「發現」，係指該項證據
    判決當時已經存在，事實審法院於判決前因未經發見，不及
    調查斟酌，至其後始行發見者而言，若判決前已經當事人提
    出或聲請調查之證據，經原法院捨棄不採者，即非該條款所
    謂發見之新證據，不得據為聲請再審之原因（最高法院28年
    台抗字第8號判例參照）。(2)又按有罪判決確定後，不得上
    訴於第3審法院之案件，除刑事訴訟法第420條第1項各款所
    列規定外，其經第2審確定之有罪判決，如就足生影響於判
    決之重要證據漏未審酌者，亦得為受判決人之利益，聲請再
    審，此刑事訴訟法第421條定有明文，因此，必須該確定判
    決存在足以影響於判決之重要證據於審判時業已提出，未予
    審酌者始足當之。又所謂「漏未審酌」，乃指第2審判決前
    已發現而提出之證據，未予審酌而言，苟被捨棄之證據，已
    於理由內敘明捨棄之理由者，即非漏未審酌。又所謂「重要
    證據」，必須該證據已足認定受判決人應受無罪、或免訴、
    或輕於原審所認定之罪名方可，如不足以推翻原審所認定罪
    刑之證據，即非足以影響原判決之重要證據。
三、經查：本件聲請人即受判決人（下稱聲請人）甲○○聲請再
    審，無非係以：聲請人於原審判決後，向嘉義市政府調得申
    請使用執照時所附之照片4張，可認聲請人蓋房子前，業將
    系爭國有土地整平，足為證明聲請人於原審判決所認定之竊
    佔時間點以前，即占用系爭土地之證據，自屬有發現新證據
    之再審理由；又聲請人母親與弟弟於90年12月1日，向國有
    財產局台灣南區辦事處嘉義分處提出之陳情書內容，已附於
    原審案件偵查卷中，足以證明聲請人早於59年間起即與雙親
    共同管理系爭土地云云。惟查：(1)原審判決書第4-5頁業已
    表明「被告（即本件聲請人）於本院審理時另辯稱：87年6
    月至90年間，被告曾拆除原有平房，而新建水泥樓房，該期
    間即在系爭國有土地上搭設工寮云云，並舉證人沈桂蘭為證
    。然傳訊之證人沈桂蘭證稱：被告固曾使用被告住屋後方到
    水溝當中的土地來搭蓋工寮，置放工具、木材、畚箕等物，
    但就其所搭蓋工寮之位置究屬公有或私有乙節，其並不清楚
    等語（見本院卷第95頁），無足實被告之辯解，已難認被告
    於上開改建房屋期間曾使用系爭國有土地。何況，上開新建
    水泥樓房興築完成後，該所謂之工寮亦已拆除而恢復為空地
    之狀態，此稽諸證人陳月嬌關於90年間購買上開樓房時並無
    圍籬，嗣後才設圍籬並鋪柏油之證言可證（見95年度交查字
    第72號卷第49至第50頁）。故在被告興建鐵捲門、架設鐵板
    及鐵絲網圍籬及鋪設柏油等竊佔行為前，在在難認被告前此
    早自數十年前，即有一貫無間斷之竊佔狀態。被告請求調閱
    當初申請上開興建樓房使用執照所附之照片等資料以證明上
    開辯詞，核無必要。」等情，且聲請人提出之上開照片4張
    ，僅係當時土地及附近大樓之物體靜態狀況，照片中並無任
    何人員存在，無由判斷該等靜態狀況究係何人所為，自難認
    定聲請人所稱「聲請人蓋房子前，業將系爭國有土地整平」
    云云為真正，顯然無法證明聲請人早自數十年前迄原審偵查
    時止，即有始終無間斷之竊佔狀態，揆諸上開判例意旨，上
    開照片4張非屬無需經調查程序即足以動搖原確定判決之新
    證據。(2)又聲請人所稱之上開陳情書，其內容乃係陳情人等
    自陳自述，並非必為真實，難認係足以推翻原審所認定罪刑
    之證據。至於聲請意旨第4點以下所指，或非再審之事由，
    或經原審法院審酌而不採認，並於判決理由中交代甚明，均
    不足為再審事由。
四、故本院依職權調閱原審判決全卷，認為原審確定判決對於何
    以認定聲請人有竊佔犯行，業已詳為論列說明，而聲請人於
    聲請再審狀所提之再審理由，難認與刑事訴訟法第420條第1
    項、第421條規定准予再審之事由相符；揆諸前揭規定，本
    件再審聲請為無理由，應予駁回。
中    華    民    國    95    年    11    月    20    日
                    刑事第二庭 審判長法  官  沈 福 財
                                     法  官  林 青 怡
                                     法  官  盧 鳳 田
以上正本證明與原本無異。
本件不得抗告。
中    華    民    國    95    年    11    月    20    日
                                     書記官  楊 國 色


司法院資訊處製作；財團法人民間司法改革基金會備份。
